臺灣高等法院民事判決
111年度上易字第747號
上  訴  人  周佩璇  

被上訴人    林德森  
訴訟代理人  張宏暐律師
            林哲健律師

上列當事人間請求損害賠償事件，上訴人對於中華民國111年4月
28日臺灣基隆地方法院111年度訴字第116號第一審判決提起一部
上訴，本院於111年8月23日言詞辯論終結，判決如下：
    主      文
上訴駁回。
第二審訴訟費用由上訴人負擔。
    事實及理由
一、按在第二審為訴之變更或追加，非經他造同意，不得為之。
    但擴張或減縮應受判決事項之聲明者，不在此限，民事訴訟
    法第446條第1項但書、第255條第1項第3款分別定有明文。
    上訴人於臺灣基隆地方法院刑事庭提起刑事附帶民事訴訟時
    ，原請求被上訴人應給付新臺幣（下同）100萬元本息（見
    原審附民卷第3頁）。原審判命被上訴人給付10萬元本息，
    駁回上訴人其餘請求，上訴人就敗訴部分提起上訴，嗣於本
    院審理期間減縮其聲明請求金額為62萬元本息（見本院卷第
    44頁），核屬減縮應受判決事項之聲明，應予准許。
二、上訴人主張：兩造於106年9月相戀及於107年4月1日結婚後
    ，被上訴人因情緒控管不佳，長期對伊施暴，伊一再給予改
    過自新機會，被上訴人均未改善，嗣兩造於109年10月7日登
    記離婚後，被上訴人竟於同年10月26日下午4時22分，在伊
    住處大聲咆嘯並以腳踹門， 對伊施以言語恐嚇及肢體暴力
    （下合稱系爭暴力行為），經伊聲請核發通常保護令獲准。
    被上訴人長期對伊施暴，致伊精神上感到痛苦，身心受創嚴
    重，因而前往詠欣精神科診所（下稱詠欣診所）就診，醫生
    診斷為憂鬱症復發，將伊轉診至長庚醫療財團法人基隆分院
    （下稱基隆長庚醫院）精神科就診後，經醫生收治而自109
    年11月16日至同年11月30日止在精神科急性病房住院治療，
    迄110年8月底仍持續接受門診治療，被上訴人所為系爭暴力
    行為，致伊憂鬱症復發、病情加劇，精神上受有極大痛苦，
    爰依民法第195條第1項之規定，求為判命被上訴人給付伊62
    萬元，及自民事起訴狀繕本送達翌日（即110年11月2日，下
    同）起算法定遲延利息之判決（上訴人於一審請求被上訴人
    給付100萬元本息，原審判命被上訴人給付10萬元本息，上
    訴人並對原審不利其部分提起上訴，嗣減縮上訴聲明為請求
    被上訴人再給付52萬元本息；又被上訴人就原審命其給付部
    分未據上訴；均非本院審理範圍）。其上訴聲明：㈠原判決
    關於駁回上訴人後開第二項之訴部分，及該假執行之聲請，
    暨訴訟費用之裁判部分，均廢棄。㈡被上訴人應再給付上訴
    人52萬元，及自起訴狀繕本送達翌日起至清償日止，按週年
    利率5%計算之利息。
三、被上訴人抗辯略以：伊對上訴人為系爭暴力行為，實屬偶然
    ，業經刑事法院判處罪刑確定，上訴人僅受左上臂及左手肘
    腫脹瘀青之傷害，並非嚴重，其事後前往精神科就醫診斷出
    重度憂鬱症，與伊之暴力行為，應無相當因果關係，伊未在
    婚姻中對上訴人長期施暴，上訴人請求伊再給付精神慰撫金
    52萬元云云，顯然過高。其答辯聲明：上訴駁回。
四、按因故意或過失，不法侵害他人之權利者，負損害賠償責任
    。故意以背於善良風俗之方法，加損害於他人者亦同。民法
    第184條第1項定有明文。又不法侵害他人之身體、健康、名
    譽、自由、信用、隱私、貞操，或不法侵害其他人格法益而
    情節重大者，被害人雖非財產上之損害，亦得請求賠償相當
    之金額。民法第195條第1項前段亦有明定。又慰藉金之賠償
    須以人格權遭遇侵害，使精神上受有痛苦為必要，其核給之
    標準固與財產上損害之計算不同，然非不可斟酌雙方身分資
    力與加害程度，及其他各種情形核定相當之數額（最高法院
    51年台上字第223號判例意旨參照）。上訴人再主張其精神
    上受損害部分，除原審判命之10萬元外，應得再請求精神慰
    撫金52萬元等語（見本院卷第44、63頁），被上訴人僅抗辯
    ：被上訴人僅有為109年10月26日該次侵權行為，未在兩造
    婚姻期間對上訴人長期施暴，且系爭暴力行為與上訴人憂鬱
    症復發無關等語抗辯。經查：
(一)本件上訴人主張兩造於109年10月7日登記離婚後，被上訴人
    於同年10月26日下午4時22分在上訴人之住處內，徒手抓住
    上訴人右手臂，將上訴人左側身軀推去撞牆，致上訴人身體
    受傷，被上訴人並口出「周佩璇，你是不是很希望我給你痛
    扁一頓？」、「我只拿回我的東西，他媽的還要痛扁你一頓
    ，把你丟到海裡。」之恫嚇言詞，上訴人因此心生畏懼，業
    經刑事法院判決有罪在案，有原法院刑事庭110年度訴字第2
    47號刑事判決可憑，亦為被上訴人所不爭（見本院卷第46、
    47頁）。
(二)次查被上訴人於兩造離婚後，僅因機車使用而與上訴人發生
    爭執，即對上訴人為系爭侵權行為，上訴人因此前往詠欣診
    所就診，嗣詠欣診所於109年11月6日以上訴人憂鬱症復發之
    故，開立轉診單將上訴人轉至基隆長庚醫院精神科治療，上
    訴人因此於109年11月9日及10日前往基隆長庚醫院門診，及
    自同年11月16日至同年11月30日在該院精神科急性病房住院
    治療等情，有詠欣診所轉診單、基隆長庚醫院110年8月31日
    診斷證明書可參（見原審卷第47、49頁）。觀諸詠欣診所轉
    診單載明「病情摘要：經治療後，到了晚上還是會情緒很低
    落，會一直想到丈夫施暴的情形」、「診斷：鬱症，復發，
    中度，身心性失眠症」，併依上訴人於本院所陳：102、103
    年間某一週曾去過精神科就診，該次診斷出有恐慌症，吃藥
    治療後就沒事，只有一週的就醫紀錄，是去詠欣診所就醫，
    此後都沒有精神科就醫紀錄，直到109年10月26日那次才去
    就醫等語（見本院卷第47頁），被上訴人於同次庭期亦表示
    不爭執上訴人所稱就醫紀錄在卷。可徵上訴人婚前雖曾罹患
    憂鬱症，惟自兩造於106年9月間交往、107年4月1日結婚，
    迄109年10月7日登記離婚為止，上訴人均無因憂鬱症就醫之
    紀錄，而係因被上訴人109年10月26日之系爭暴力行為，致
    其精神上感到痛苦復又前往詠欣診所就醫，因鬱症復發而經
    詠欣診所轉診至基隆長庚醫院繼續治療，且因病情加劇而經
    收治住院，業如前述，顯見被上訴人之系爭暴力行為，對於
    上訴人憂鬱症復發及該病情之加重之健康權受侵害，確有因
    果關係；上訴人據此而依侵權行為之法律關係，請求被上訴
    人賠償其精神慰撫金，應屬有據。
(三)至上訴人主張在兩造婚姻存續期間，因被上訴人長期對其施
    暴，且其已在刑事案件提出諸如曾對其施暴約11次、於106
    年12月9日、107年4月22日對其施暴致其受傷，及破壞裝潢
    等情（見臺灣基隆地方檢察署109年度偵字第7194號卷第8頁
    ，及偵卷第33頁之原法院109年度家護字第398號民事通常保
    護令聲請意旨）。惟被上訴人在相關刑案中僅於通常保護令
    事件中陳稱：106年12月9日上訴人所受傷害係其於清洗除刀
    ，上訴人將手伸到其身邊，才會不小心戳到等語，而否認有
    家暴行為（見同上偵查卷第34頁）。是以依上訴人前於聲請
    上開保護令時、刑事案件偵查中及於本件第一、二審之陳述
    ，尚不足以證明上訴人所主張因被上訴人情緒管理不當長期
    施暴，致其鬱症復發云云屬實，上訴人據此請求被上訴人給
    付精神慰撫金，自非有據。
(四)爰審酌上訴人為大學畢業，任職銀行，月薪約4萬元，109年
    度所得收入近100萬元，名下有股票、不動產等財產，被上
    訴人為大學畢業，從事業務工作，月薪約3萬8000元，109年
    度所得收入近47萬元，名下無動產、不動產等情，此經兩造
    於原審陳述明確（見原審卷第40頁），及有兩造稅務電子閘
    門財產所得調件明細表所示財產收入可參（見原審卷所附證
    物袋），併斟酌上訴人因被上訴人之系爭暴力行為致身心受
    創、憂鬱症復發後，復又開始就醫治療該疾病等一切情狀，
    認上訴人請求被上訴人賠償62萬元精神慰撫金，猶屬過高，
    應以10萬元為適當。上訴人執被上訴人於兩造婚姻存續期間
    內長期施暴，認原審僅判命被上訴人給付10萬元，猶屬過低
    云云，自屬無據。
(五)從而，上訴人於本院主張其因被上訴人系爭暴力行為併婚姻
    期間長期施暴所致生之非財產上損害，超逾原審判命被上訴
    人給付之賠償數額，其得請求被上訴人應再賠償共52萬元本
    息云云，自無可取。
五、綜上所述，上訴人依侵權行為之法律關係，請求被上訴人應
    再給付52萬元，及自110年11月2日起至清償日止，按週年利
    率5％計算之利息部分，非屬正當，不應准許。從而，原審就
    此部分所為上訴人敗訴之判決，並駁回其假執行之聲請，核
    無不合，上訴意旨指摘原判決此部分不當，聲明廢棄，為無
    理由，應駁回其上訴。
六、本件事證已經明確，兩造其餘之攻擊防禦方法及舉證，經本
    院審酌後，認均不足以影響本判決之結果，毋庸一一論列，
    併此敘明。
七、據上論結，本件上訴為無理由，爰判決如主文。
中　　華　　民　　國　　111 　年　　9 　　月　　6 　　日
                  民事第一庭    
                      審判長法  官  李媛媛
                            法  官  賴秀蘭
                            法  官  胡芷瑜
正本係照原本作成。
不得上訴。
中　　華　　民　　國　　111 　年　　9 　　月　　6 　　日

                            書記官  莊智凱